【裁判字號】    95,聲,2272
【裁判日期】    950630
【裁判案由】    聲請撤銷或變更處分
【裁判全文】
臺灣高雄地方法院刑事裁定              95年度聲字第2272號
聲  請  人  甲○○
即  被  告
                    現於台灣高雄看守所羈押中
選任辯護人  周村來律師
上列被告因毒品危害防制條例，聲請撤銷羈押處分，本院裁定如
下：
    主  文
聲請駁回。
    理  由
一、聲請意旨略以：（1） 被告甲○○從民國95年02月15日被警
    查獲，經檢察官聲請法官羈押並禁止接見迄至95年5 月25日
    公訴人提起公訴移付審判止，長達3 月10天，其間歷經警方
    之借提，檢察官之多次偵訊，而且每次偵訊都與其他共犯分
    別為之，最後檢察官以最輕3 年以上有期徒刑之運輸第四級
    毒品罪提起公訴。羈押禁見之時間不謂不久；（2） 且每次
    警方借提或檢察官提訊，不但分別提訊，而且就相關犯罪事
    實，情節均已詳加調查，況原審法官在移審庭，也由下午5
    時30分一直就3 名被告隔離訊問到晚上近8 時30分許，時間
    冗長，犯罪過程鉅細靡遺都詳盡調查，有相關筆錄在卷可稽
    ：（3） 再者，本件警方在現場查獲4 名共犯，於95年2 月
    15日4 名被告均被諭令羈押禁見，其中一個被告鍾裕祥到95
    年5 月8 日才被交保，但之前4 個被告或以被告身份訊問或
    以證人身份具結，均有結文在卷可稽，甚至於被告提訊時都
    分別為之，以防串勾，最後才偵查終結，則共犯間顯無串證
    之虞；（4） 雖公訴人在起訴書內記載有一綽號「阿義」者
    為共犯，但該阿義者只有力國庭與之接洽其他被告不知情，
    也未參與，自始及終被告都一致陳述，準此，若有該阿義者
    存在，自無其他相關資料，也無從查起，況被告也不認識，
    若無阿義者存在，是共犯力國庭杜撰，則查無其人之前題下
    ，尤無勾串之可能，因此，勾串證人之原因顯不能成立；（
    5）況共犯之一力國庭，已在移審時中承認確實知情並有運
    輸第4級毒品之犯罪事實，法律上為自白犯罪，既然自白何
    來勾串之虞，另被告湯博凱及甲○○自始至終均稱不知情，
    所述過程雖未百分之一百一致，但絕非「有所出入」，而另
    共犯鍾裕祥原先也一併羈押禁見，迨至5 月8 日始准交保
    ，則法官認「共犯鍾裕祥在外未羈押，認有勾串證人之虞」
    云云，誠不知「有事實足認為有勾串」之依據為何；（6）
    查本件原審法院以刑事訴訟法第101 條第1 項第2 款之有事
    實足認為被告甲○○有勾串證人之虞，而諭令繼續羈押並禁
    止接見，惟查本件相關事證均經警方、檢察官及法官在移審
    庭詳加調查，尤其共犯間在偵查中互以證人身份具結過，無
    對質之必要，而且蒞庭檢察官未舉出要傳訊何證人，該證人
    有何勾串之虞，且主張要共犯互為對質，不必一定要羈押中
    才可進行，何況力國庭又已自白，但法官仍然裁定羈押被告
    並禁止接見，顯然不合法，又無道理；（7）因為刑事訴訟
    法第2 條規定，實施刑事訴訟程序之公務員，就該管案件，
    應於被告有利及不利之情形，一律注意，請問法官有無注意
    到本件並非最輕徒刑5 年以上的重大案件，而且被告已經羈
    押禁見快4 個月了，如今仍繼續羈押，又禁止通訊接見，請
    以被告家屬之心情感受一下吧，又刑事訴訟法第101 條羈押
    之案件，規定亦「有事實足認為有」之前題下，方可為強制
    處分，以示「審慎羈押」。但本件相關事證都已調查清楚，
    共犯間互為證人證述過，事實就是如此，再問也是一樣，何
    況共犯力國庭已承認犯罪，法院又回頭說有「勾串證人」之
    虞，其形成羈押之心態為何不得而知等語。
二、按審判期日前所踐行之準備程序旨在證據之蒐集與調查，為
    審判之準備，如為發見真實及防止串偽之必要，法院實行強
    制處分權，對被告執行羈押並禁止接見及通信，果符法定要
    件，自為法之所許。
三、經查本件原受命法官於本案經起訴移送本院審理時，經訊問
    被告後係以被告所涉毒品危害防制條例第4 條第4 項之運輸
    第4 級毒品罪，罪嫌重大，且以被告與共犯間所述之內容確
    有部分尚有出入，並有「阿義」者在逃，有事實足認有勻串
    共犯或證人之虞，非予羈押顯難追訴、審判，並有羈押之必
    要，而裁定將被告羈押並禁止接見、通信，此經調閱該卷宗
    審核無誤，其所為羈押之裁定於法尚無不合。
四、至聲請意另稱「阿義」者不知是否有其人且檢察官於準備程
    序亦未將其列為證人聲請傳喚等語，惟若本案於準備程序中
    當事人及法官均已認無傳喚「阿義」到庭作證之必要，此乃
    屬因羈押後之情事有所變遷之故，原對被告所為羈押及禁止
    接見通信之強制處分，是否原因已消滅，得否另依刑事訴訟
    法第107 條之規定聲請撤銷羈押之問題，與本件原受命法官
    於移審時所作之羈押處分是否有當尚屬二事，併此敘明。
據上論斷，應依刑事訴訟法第416 條第1 項、第220 條，裁定如
主文。
中    華    民    國    95    年    6     月    30    日
                  刑事第五庭    審判長法  官  李嘉興
                                      法  官  楊筑婷
                                      法  官  林俊寬
以上正本證明與原本無異。
不得抗告。
中    華    民    國    95    年    6     月    30    日
                                      書記官  蔡淑貞


司法院資訊處製作；財團法人民間司法改革基金會備份。
